【裁判字號】    98,交簡上,229
【裁判日期】    981030
【裁判案由】    過失傷害
【裁判全文】
臺灣高雄地方法院刑事判決           98年度交簡上字第229號
上  訴  人  臺灣高雄地方法院檢察署檢察官
被      告  甲○○
上列上訴人因被告過失傷害案件，不服臺灣高雄地方法院交通法
庭98年度審交簡字第1250號中華民國98年6 月3 日第一審簡易判
決（聲請簡易判決處刑案號：98年度偵字第104 號），提起上訴
，本院管轄之第二審合議庭判決如下：
    主  文
上訴駁回。
    事  實
一、甲○○於民國97年11月13日22時47分許，駕駛車號2129-XA
    號自用小客車，沿高雄縣林園鄉○○○路由南向北行駛，行
    經鳳林三路與潭頭路交岔口左轉彎時，本應注意汽車行駛至
    交岔路口轉彎時，轉彎車應暫停讓直行車先行，而依當時之
    天候晴、暮光、柏油路面乾燥且無缺陷及障礙物，並無不能
    注意之情事，竟疏未注意而貿然左轉，適乙○○騎乘車號
    509-CYU 號重型機車及丁○○騎乘060-CDE 重型機車搭載林
    宜賢，沿鳳林三路由北向南直行至該交岔路口，剎車不及而
    碰撞甲○○所駕駛之上開小客車右後側車身，致乙○○、丁○○均人車倒地，乙○○受有右足第4 、5 蹠骨開放性骨折
    、右後枕鈍挫傷及左肘、兩手及腳挫擦傷等傷害，丁○○則
    受有右股閉鎖性骨折、右膝深挫裂傷及右側股骨幹骨折之傷
    害。甲○○於肇事後，仍停留現場，且於有偵查犯罪權限之
    機關及公務員發覺其犯罪前，即主動向據報前往處理之員警
    自承係其駕車發生前揭車禍並接受裁判，進而查悉上情。
二、案經乙○○、丁○○訴由高雄縣政府警察局林園分局報請及
    丁○○之父丙○○訴由臺灣高雄地方法院檢察署檢察官偵查
    後聲請逕以簡易判決處刑。
    理  由
壹、證據能力部分：
    按被告以外之人於審判外之言詞或書面陳述，除法律有規定
    者外，不得作為證據，刑事訴訟法第159 條第1 項定有明文
    ；另按被告以外之人於審判外之陳述，雖不符前4 條之規定
    ，而經當事人於審判程序同意作為證據，法院審酌該言詞陳
    述或書面陳述作成時之情況，認為適當者，亦得為證據；當
    事人、代理人或辯護人於法院調查證據時，知有第159 條第
    1 項不得為證據之情形，而未於言詞辯論終結前聲明異議者
    ，視為有前項之同意；同法第159 條之5 規定甚明。本案所
    據以認定被告甲○○犯罪事實之證據，其中部分屬傳聞證據
    ，因檢察官及被告於本院言詞辯論終結前均未對其證據能力
    聲明異議，本院認該等傳聞證據作成之情況亦無不當之情形
    ，依刑事訴訟法第159 條之5 規定，該等傳聞證據均具備證
    據能力，合先敘明。
貳、實體部分：
一、上揭犯罪事實，業經被告甲○○於本院審理時坦承不諱，核
    與告訴人乙○○、丁○○於警詢中之指訴相合（見警卷第1
    頁至第6 頁、第16頁、第17頁），並有現場照片9 幀、道路
    交通事故調查報告表（一）（二）、道路交通事故現場圖、
    建佑醫院97年11月28日診斷證明書、同醫院97年11月29日診
    斷證明書、長庚紀念醫院97年11月23日診字第46143 號診斷
    證明書、同醫院97年12月1 日診字第47293 號診斷證明書等
    在卷可按（見警卷第12頁至第15頁、第18頁至第23頁）。是
    被告之自白合於事實，得為認定事實之依據。又按汽車行駛
    至交岔路口，轉彎車應讓直行車先行，為道路交通安全規則
    第102 條第1 項第7 款所明文。查本件被告於上揭時地駕駛
    上開汽車原應注意上揭道路交通安全規定，且衡之案發時天
    候晴、暮光、柏油路面乾燥且無缺陷及障礙物，並無不能注
    意之情事，有道路交通事故調查報告表（一）（二）各1 份
    附卷可查（警卷第13頁、第14頁），詎其應注意、能注意而
    疏未注意，貿然駕車左轉彎與告訴人乙○○、丁○○所騎乘
    之機車發生碰撞，以肇致本件交通事故，造成告訴人乙○○
    受有右足第4 、5 蹠骨開放性骨折、右後枕鈍挫傷及左肘、
    兩手及腳挫擦傷等傷害，告訴人丁○○則受有右股閉鎖性骨
    折、右膝深挫裂傷及右側股骨幹骨折之傷害，是被告之過失
    行為與告訴人乙○○、丁○○所受傷害結果二者間，均具有
    相當因果關係，足認被告之行為係本件車禍之肇事原因，是
    被告自應負本件過失傷害責任。據上，本件事證明確，上揭
    被告之過失傷害犯行，洵堪認定。
二、核被告所為，係犯刑法第284 條第1 項前段過失傷害罪。被
    告以一過失行為，致告訴人乙○○、丁○○受有傷害，為同
    種想像競合犯，應以一罪論。又被告於本件肇事後仍停留於
    案發現場，並於有偵查犯罪權限之機關及公務員發覺其犯罪
    前，主動向負責處理之員警自承其因駕車發生前揭車禍，進
    而接受裁判等情，有道路交通事故調查報告表（一）（二）
    及高雄縣政府警察局交通隊分隊車禍處理小組道路交通事故
    談話紀錄表各1 份在卷可憑（見本院卷第13頁至第15頁），
    是被告此舉合於刑法第62條自首要件一節，亦堪認定，應依
    刑法第62條前段規定，減輕其刑。檢察官上訴意旨雖略以：
    被告拒不賠償被害人，態度惡劣，原審顯然量刑過輕等語。
    惟查：量刑之輕重及緩刑之宣告，係事實審法院依職權自由
    裁量之事項，茍已斟酌刑法第57條各款所列情狀而未逾越法
    定刑度，則不得遽指為違法；又刑罰之量定屬法院自由裁量
    之職權行使，但仍應審酌刑法第57條所列各款事由及一切情
    狀，為酌量輕重之標準，並非漫無限制，在同一犯罪事實與
    情節，如別無其他加重或減輕之原因，下級法院量定之刑，
    亦無過重或失輕之不當情形，則上級法院對於下級法院之職
    權行使，原則上應予尊重，最高法院72年度臺上字第6696號
    判例、85年度臺上字第2446號裁判意旨均可資參照。本件原
    審審酌本件車禍肇事原因為被告駕車疏未注意汽車行駛至交
    岔路口轉彎時，轉彎車應暫停讓直行車先行，貿然左轉，致
    與告訴人機車發生擦撞，告訴人乙○○、丁○○因此各受有
    上開傷害，暨其犯罪之動機、目的及手段等一切具體情狀，
    依刑事訴訟法第449 條第1 項前段、第3 項、第454 條第2
    項，刑法第284 條第1 項前段、第55條、第62條前段、第41
    條第1 項前段，刑法施行法第1 條之1 ，量處拘役55日，併
    諭知易科罰金之折算標準，經核原審認事用法並無不當，量
    刑亦無不妥。又檢察官雖以前詞提起上訴，然查被告業與賠
    償告訴人乙○○並達成和解乙情，有98年10月18日和解書附
    卷可參（見本院卷第80頁），是被告顯非無賠償本件被害人
    之意願，則被告供陳：其有賠償告訴人丁○○之誠意，僅因
    賠償金額未能達成共識等語，尚非無據，據此，檢察官所執
    之上訴理由，尚難可採，從而，上訴人以原審量刑過輕為由
    指摘原判決不當，為無理由，應駁回其上訴。
據上論斷，應依刑事訴訟法第455 條之1 第3 項、第368 條，判
決如主文。
本案經檢察官王兆琳到庭執行職務。
中    華    民    國    98    年    10    月    30    日
                  交通法庭  審判長法  官  黃蕙芳
                                  法  官  王宗羿
                                  法  官  王參和
以上正本證明與原本無異。
不得上訴。
中    華    民    國    98    年    10    月    30    日
                                  書記官  陳惠玲


司法院資訊處製作；財團法人民間司法改革基金會備份。
